【裁判字號】    99,簡上,56
【裁判日期】    990830
【裁判案由】    損害賠償
【裁判全文】
臺灣高雄地方法院民事判決              99年度簡上字第56號
上  訴  人  丙○○
訴訟代理人  江順雄律師
被  上訴人  甲○○
訴訟代理人  陳里己律師
            楊啟志律師
            陳勁宇律師
上列當事人間請求損害賠償事件，上訴人對於民國99年11月3日
本院高雄簡易庭98年度雄簡字第1518號第一審判決提起上訴，本
院於民國99年8月19日言詞辯論終結，判決如下：
    主  文
原判決關於駁回上訴人後開第二項之訴部分，及訴訟費用之裁判
均廢棄。
被上訴人應給付上訴人新臺幣貳萬元及自民國九十八年四月二日
起至清償日止，按週年利率百分之五計算之利息。
其餘上訴駁回。
第一、二審訴訟費用由被上訴人負擔十分之一，餘由上訴人負擔
。
    事實及理由
一、上訴人起訴主張：被上訴人因懷疑上訴人與訴外人即被上訴
    人男友乙○○交往，竟以行動電話（電話號碼：0000000000
    號）分別於民國96年3 月11日及同年月12日、23日、25日及
    26日陸續發送內容為「不要臉的賤女人」、「不要臉的賤貨
    」之簡訊5 則（下稱系爭簡訊）至上訴人所使用之行動電話
    （電話號碼：0000000000號）辱罵上訴人；被上訴人復於96
    年3 月30日撥打原告行動電話（電話號碼：0000000000號）
    ，於語音信箱留言「丙○○妳這個賤女人妳要搞到什麼時侯
    啊你你就真的這麼犯賤嗎」等語，此外，被上訴人並於96年
    3 月30日、4 月3 日、4 月4 日密集撥打上訴人行動電話及
    發送簡訊騷擾上訴人，嚴重影響上訴人身心健康，被上訴人
    以發送簡訊及語音留言之方式詆毀上訴人，更讓乙○○知悉
    簡訊及語音留言內容，足以影響上訴人在社會上之評價，使
    上訴人受到他人憎惡、蔑視、侮辱、嘲笑、不齒與其來往，
    損害上訴人之名譽，上訴人並因此精神受有極大之痛苦，罹
    患憂鬱症，至財團法人義大醫院（下稱義大醫院）精神科就
    診，支出醫療費新臺幣（下同）2,757 元，被上訴人密集撥
    打電話、發送簡訊及語音留言之行為，侵害上訴人之名譽權
    、自由權、健康權及其他人格法益而情節重大，被上訴人應
    賠償上訴人醫療費用2,757 元及精神慰撫金200,000 元等語
    ，爰依民法第184 條第1 項前段、第193 條第1 項、第195
    條第1 項之規定，提起本訴，並於原審聲明：被上訴人應給
    付上訴人202,757 元及自起訴狀繕本送達翌日起至清償日止
    ，按週年利率百分之5 計算之遲延利息等語。
二、被上訴人則以：被上訴人對上訴人發送簡訊、語音留言之行
    為，因內容僅流通於兩造間，並未使第三人知悉，僅對上訴
    人內部之「名譽感」造成損害，並未及於外部之「名譽權」
    ，被上訴人並未散布簡訊內容予乙○○或其他第三人，乙○
    ○傳送予上訴人之簡訊並無法證明被上訴人曾將簡訊內容告
    知乙○○，被上訴人並未侵害上訴人之名譽權；此外，被上
    訴人於96年3 月30日、4 月3 日、4 月4 日撥打電話之行為
    ，並未施以任何強暴、脅迫，對上訴人之行動、意思自由均
    無妨害；且上訴人是否罹患憂鬱症，本有未明，縱有罹患憂
    鬱症，亦無法認定與被上訴人發送簡訊及語音留言之行為間
    有何因果關係存在，上訴人之請求並無理由。倘上訴人得請
    求精神慰撫金，因被上訴人係受上訴人不斷發送簡訊挑釁，
    試圖破壞被上訴人與乙○○之感情，被上訴人忍無可忍，始
    發送簡訊、撥打電話、語音留言予上訴人，上訴人請求精神
    慰撫金200,000 元顯有過高等語為辯。並於原審聲明：上訴
    人第一審之訴駁回。
三、原審審理結果，認上訴人之請求為無理由，駁回上訴人一審
    之請求。上訴人提起上訴，除援用原審之主張，並於本院補
    陳：自由權包括身體自由及精神自由，上訴人有不受他人以
    電話及簡訊干擾之自由，被上訴人之行為，已侵害上訴人之
    精神自由。又健康權受損，不以達憂鬱症之程度為必要，依
    病歷資料記載，上訴人確實因被上訴人之行為而精神痛苦影
    響健康等語，並於本院聲明：(一)原判決廢棄。(二)被上訴人應
    給付上訴人202,757 元及自起訴狀繕本送達翌日起至清償日
    止，按週年利率百分之5 計算之利息。被上訴人則答辯聲明
    ：上訴駁回。
四、兩造不爭執事實：
  (一)被上訴人分別於96年3 月11日及同年月12日、23日、25 日
    及26日以行動電話（電話號碼：0000000000號）發送內容為
    「不要臉的賤女人」、「不要臉的賤貨」之簡訊5 則至上訴
    人使用之行動電話（電話號碼：0000000000號）。
  (二)被上訴人於96年3 月30日撥打上訴人行動電話（電話號碼：
    0000000000號），並於語音信箱留言「丙○○妳這個賤女人
    妳要搞到什麼時侯啊你你就真的這麼犯賤嗎」等語。
五、本件爭點：
  (一)被上訴人發送簡訊、撥打電話及語音留言予上訴人，是否侵
    害上訴人之名譽權、自由權及健康權，或其他人格法益而情
    節重大？上訴人請求被上訴人負侵權行為損害賠償責任，有
    無理由？
  (二)上訴人請求被上訴人給付醫療費用及精神慰撫金，有無理由
    ？
六、得心證理由：
  (一)被上訴人發送簡訊、撥打電話及語音留言予上訴人，是否侵
    害上訴人之名譽權、自由權及健康權，或其他人格法益而情
    節重大？上訴人請求被上訴人負侵權行為損害賠償責任，有
    無理由？
    1.按所謂之名譽，乃指人格之社會評價，而所謂侵害名譽，
      係指貶損他人人格在社會之評價而言。至於個人對自己內
      在價值的評定，是主觀上的感覺，屬有別於名譽權之其他
      人格法益範疇。上訴人主張被上訴人分別於96年3 月11日
      及同年月12日、23日、25日及26日以行動電話（電話號碼
      ：0000 000000 號）發送內容為「不要臉的賤女人」、「
      不要臉的賤貨」之簡訊5 則至上訴人使用之行動電話（電
      話號碼：0000 000000 號）；又於96年3 月30日撥打上訴
      人行動電話（電話號碼：0000000000號），並於語音信箱
      留言「丙○○妳這個賤女人妳要搞到什麼時侯啊你你就真
      的這麼犯賤嗎」等語，並使乙○○知悉簡訊及語音留言內
      容，侵害上訴人之名譽權。被上訴人對於傳送簡訊、語音
      留言乙節並不爭執，惟否認有使乙○○知悉簡訊、語音留
      言內容之行為。被上訴人固有利用行動電話發送簡訊及語
      音留言方式辱罵上訴人之舉，惟行動電話簡訊及語音留言
      均係發送者與使行動電話門號使用人間對話之資訊，第三
      人無從知悉，被上訴人發送簡訊、語音留言予上訴人，並
      非對外散布足以貶損上訴人名譽之行為，自無侵害上訴人
      之名譽權。上訴人雖稱被上訴人有使乙○○知悉簡訊及語
      音留言內容之行為等語，惟證人乙○○到庭證稱：其知悉
      被上訴人發送傳簡訊辱罵上訴人之事，是伊拿被上訴人的
      行動電話來看，不是被上訴人主動拿給伊看的等語（本院
      卷第87頁）。上訴人雖謂乙○○與被上訴人係同居8 年之
      久之男女朋友關係，有偏頗被上訴人之動機，其上開證詞
      係迴護被上訴人之不實證詞云云，然上訴人並無事證可資
      證明乙○○上開證詞係屬不實，自不得僅憑上訴人之臆測
      而認定證人乙○○此部分證詞確有不實。況且證人乙○○
      證稱：被上訴人傳簡訊予上訴人後，上訴人與伊聯繫，並
      要求伊向被上訴人表示別再以簡訊騷擾上訴人等語（本院
      卷第86頁）。是以，證人乙○○知悉被上訴人發送簡訊、
      語音留言與上訴人之情，非無可能係上訴人與證人乙○○
      聯繫時所透露。又縱證人乙○○上述證詞與事實不符，亦
      無法以其說謊之事實，推論上訴人主張之待證事實為真實
      ，猶如接受測謊之人雖未通過測試，然倘無其他事證，仍
      不得僅以有說謊之事實，推論待證事實為真實一般。至於
      乙○○雖於96年2 月23日、3 月7 日、3 月12日、4 月11
      日發送簡訊4 則予上訴人。惟觀之乙○○發送簡訊內容分
      別為「我不是害怕，是怕妳又被她煩！」、「電話不是我
      停的，我知道妳還在用我並沒有主動去停…我剛剛騙她我
      把電話掛失了，因為我怕妳又被打擾，妳先關機好嗎…有
      什麼事明天再說…算我求妳」、「妳能看在我曾經幫忙過
      妳的情份上，撤銷對她的告訴嗎？就算是我求妳、拜託妳
      好嗎！我能向妳保證她往後絕對不會再打擾」、「我這裡
      會制止她不要再打擾妳，妳相信我好嗎」等語，均並未明
      確述及乙○○因被上訴人告知而知悉簡訊及於語音留言內
      容，上訴人主張被上訴人有使第三人知悉簡訊及語音留言
      內容乙節，並無法證明為真實，自不足採。基此，被上訴
      人發送簡訊、語音留言之行為既非廣布於於社會，亦未使
      第三人知悉，自難認上訴人個人之社會評價因此遭受貶損
      ，而名譽權受損，上訴人主張被上訴人發送簡訊、語音留
      言侵害其名譽權，並無可採。惟被上訴人發送簡訊、語音
      留言之內容，均為辱罵上訴人之字語，用語相當不堪，已
      達貶損上訴人個人對自己內在價值的評定之程度，應屬侵
      害上訴人之其他人格法益而情節重大。
    2.所謂自由權，雖不以剝奪他人之行動或限制其行動自由為
      限，即以強暴、脅迫之方法，影響他人之意思決定，或對
      其身心加以威脅，使生危害，亦包括在內。惟因自由權乃
      法定個別人格權，與其他人格法益受侵害時能否請求非財
      產上損害賠償之要件不同，其他人格法益尚須以情節重大
      為要件。是以，自由權所包含之精神自由，應不得過於廣
      泛而無法與精神有關之其他人格法益（如精神不受噪音、
      廢氣干擾等人格法益）無法區別，自應限於意志、決定不
      受拘束或影響。上訴人主張被上訴人除發送簡訊、語音留
      言辱罵上訴人外，並於96年3 月30日、4 月3 日、4 月4
      日密集撥打上訴人行動電話及傳送簡訊，致上訴人身心俱
      疲，因而罹患憂鬱症並至義大醫院就診，被上訴人所為顯
      然侵害上訴人之精神自由權及健康權云云。被上訴人於96
      年3 月30日以行動電話（電話號碼0000000000號）自5 時
      5 8 分起至23時20分止，撥打上訴人所使用電話號碼0000
      000000號之行動電話共12通；同年4 月3 日4 時18分25秒
      、4 時18分48秒、4 時20分10秒撥打上訴人所使用電話號
      碼00000000 00 號之行動電話共3 通，固有臺灣高雄地方
      法院檢察署96年度偵字第12108 號妨害名譽案件偵查卷宗
      所附行動電話通話紀錄1 紙可查，並經本院調取該案件卷
      宗核閱無訛。惟被上訴人撥打電話、傳送簡訊予上訴人，
      上訴人仍可以拒絕接聽或讀取甚至刪除簡訊內容，尚難認
      有達意志、決定受拘束或影響之程度，充其量僅能謂上訴
      人生活安寧因此而受打擾，應屬其他人格法益受侵害之範
      疇，仍應視其是否情節重大，始能確定被上訴人應否負非
      財產上損害賠償責任。依通話紀錄所載之通話時間，96
      年3 月30日12通發話，第1 通電話距第2 通電話之發話時
      間，逾2 小時，第4 通電話距第5 通電話之發話時間則近
      14小時，撥打時間尚非密集。雖然，第5 通電話與第6 通
      電話相距雖不到1 分鐘，第7 通至第12通共6 通電話，係
      在2 至3 分鐘內撥打；96年4 月3 日之3 通電話，係在2
      分鐘內所撥打，但僅各持續約1 分鐘、及2 、3 分鐘。其
      中96年4 月3 日之3 通電話，固然係在清晨4 時許撥打，
      但僅有3 通，且僅有當日有此情形。再者，兩造係因與乙
      ○○間男女關係糾葛有紛爭，上訴人於偵查中亦陳明被上
      訴人係為與上訴人釐清兩造與乙○○間之感情紛爭，因上
      訴人於工作中無法接聽電話，被上訴人方撥打上訴人電話
      數通，有96年5 月8 日訊問筆錄附於偵查卷宗可稽，據此
      ，要難謂對於上訴人生活安寧侵害之情節已屬重大。
    3.被上訴人另於96年4 月3 日、4 月4 日以行動電話多次傳
      送簡訊至原告電話號碼0000000000、0000000000號之行動
      電話，惟依通話紀錄所示，被上訴人除發送簡訊外，亦多
      次收受上訴人所發送之簡訊，且4 月4 日係上訴人先於13
      時40分43秒、13時53分41秒發送2 則簡訊予被上訴人後，
      被上訴人始於同日16時03分09秒發送簡訊予上訴人，此觀
      通話紀錄之通話類別欄係分別載明「收簡訊」、「發簡訊
      」即明，觀之上訴人於96年4 月4 日發送予被上訴人之簡
      訊內容略為「真好笑…你還真的以為你自己是誰咧!反 正
      我知道你不敢出來見人就是心裡有鬼」、「妳用逼迫他的
      手段這招已經老套了…妳能逼迫一個人多久？就算電話講
      又如何？如果要做斬釘截鐵的求證應該是三個人面對面的
      當面求證是最清楚的不是嗎？」，有被上訴人所提96 年4
      月4 日行動電話簡訊翻攝照片1 份附卷可查，堪認兩造於
      96年4 月3 日、4 月4 日因兩造與乙○○間之爭執糾紛互
      相發送簡訊各陳己見，難認有侵害上訴人生活安寧而情節
      重大，上訴人主張被上訴人所為侵害其自由權或其他人格
      法益情節重大云云，並無可採。
    4.上訴人主張其因被上訴人發送簡訊、語音留言及撥打電話
      之行為，精神痛苦而罹患憂鬱症，健康權受侵害，並因此
      支出醫療費用2,757 元等情，並以義大醫院96年5 月10日
      診斷證明書為其論據，該紙診斷證明書固記載上訴人經診
      斷有憂鬱症。然經原審函詢義大醫院，該院函覆稱：上訴
      人於96年4 月12日、96年5 月10日至該院精神科門診就醫
      ，原告於96年4 月12日門診就醫時主訴睡眠障礙及注意力
      不集中達1 個月，並表示壓力來自於受到電話騷擾，當日
      診斷為精神官能症；於96年5 月10日就診時主訴有憂鬱症
      狀，但因其嗣後未再回診，該院無法判定上訴人是否罹患
      憂鬱症及可能之病因，且上訴人所主訴憂鬱症狀與壓力來
      源（電話騷擾）有時序上之先後關聯，但二者之間是否有
      因果關係，難以確定等語，有義大醫院98年9 月17日義醫
      字第09801599號函及函附病歷影本在卷可佐（原審卷第91
      至98頁）。上訴人縱於96年5 月10日經醫師診斷罹患憂鬱
      症並出具診斷證明書，然當時兩造及乙○○間有感情糾紛
      ，被上訴人發送簡訊、撥打電話及語音留言予上訴人，係
      因乙○○與被上訴人為男女朋友，其間又同時與上訴人交
      往，業經乙○○到庭證述明確（本院卷第85、88頁）。相
      較於被上訴人發送簡訊、撥打電話及語音留言，顯不及上
      訴人知悉乙○○隱瞞已另有交往之女友之事實嚴重，上訴
      人罹患憂鬱症非無可能係因乙○○腳踏兩條船而感情受創
      所致。觀之上訴人之病歷資料，上訴人於就診時僅主訴有
      遭電話騷擾之情形，並未提及兩造與乙○○間之感情糾紛
      ，醫師乃依據理學檢查、神經學檢查及精神狀態檢查而診
      斷上訴人罹患憂鬱症，上訴人既未主訴兩造間與乙○○之
      感情糾紛，自難僅憑診斷證明書之記載，認定上訴人係因
      被上訴人發送簡訊、撥打電話及語音留言之行為致罹患憂
      鬱症，上訴人主張其健康權受有損害云云，並無足採。人
      格權受侵害而精神痛苦，不一定達到侵害健康權之程度，
      健康權係保持身體機能為內容之權利，健康之反面為疾病
      ，自需以精神痛苦達疾病之程度，始能謂身體機能遭破壞
      ，否則將混淆人格權受侵害之精神痛苦與健康權界線。是
      以，上訴人主張其精神痛苦健康權即有受損，應不足採。
    5.綜上，上訴人主張被上訴人傳送簡訊、語音留言及撥打電
      話之行為，侵害其名譽權、精神自由權及健康權，雖無可
      採。惟被上訴人發送簡訊、語音留言之內容，均為辱罵上
      訴人之字語，用語相當不堪，已達貶損上訴人個人對自己
      內在價值的評定之程度，應屬侵害上訴人之其他人格法益
      而情節重大，就此部分，上訴人請求被上訴人賠償精神慰
      撫金，應屬有理。此外，上訴人於就診時僅向醫師陳秀昭
      主訴有遭電話騷擾情事，醫師陳秀昭於診斷時未能全面斟
      酌上訴人之遭遇，其診斷上訴人罹患憂鬱症之結果，仍無
      法據為有利上訴人之認定。是以，上訴人聲請傳訊證人陳
      秀昭，應無必要，附此敘明。
  (二)上訴人請求被上訴人給付醫療費用及精神慰撫金，有無理由
    ？
    1.醫療費用：上訴人主張其因被上訴人發送簡訊、撥打電話
      及語音留言之行為致罹患憂鬱症，健康權受有損害元云云
      ，並無足採，已如前述，則其請求被上訴人賠償醫療費用
      2,757元，自屬無據，不應准許。
    2.精神慰撫金：按不法侵害他人之身體、健康、名譽、自由
      、信用、隱私、貞操，或不法侵害其他人格法益而情節重
      大者，被害人雖非財產上之損害，亦得請求賠償相當之金
      額，民法第195 條第1 項前段分別定有明文。被上訴人發
      送簡訊、語音留言辱罵上訴人，貶損上訴人個人對自己內
      在價值的評定之程度，應屬侵害上訴人之其他人格法益而
      情節重大，已如前述，衡情，被上訴人自會因此而有精神
      上之痛苦，上訴人請求非財產上損害賠償，應有理由。按
      精神慰撫金之酌定，除上訴人所受之侵害程度外，尚應審
      酌兩造之身份地位、學識經歷、財產狀況及上訴人痛苦程
      度等節以定之。經查：兩造均為高職畢業，上訴人於97年
      度並無所得，名下有汽車1 部、投資1 筆，財產總額為
      3,00 0元；被上訴人於97年有利息所得2,230 元，名下有
      汽車1 部、投資1 筆，財產總額9,340 元，業據兩造陳明
      在卷，並有稅務電子閘門財產所得調件明細表附卷足憑，
      並審酌
      本件被上訴人侵害之手段、情節及兩造糾紛之始末，認被
      上訴人得請求之非財產上損害賠償以20,000元為適當。逾
      此範圍之請求，自不應准許。
七、綜上所述，被上訴人依據民法第184 條第1 項前段、第195
    條第1 項之規定，請求上訴人給付20,000元，為有理由，應
    予准許，逾此範圍之請求並無理由，應予駁回。原審就上開
    應給付之部分為上訴人敗訴之判決，尚有未恰，上訴意旨求
    予廢棄改判，為有理由，爰由本院予以廢棄改判如主文第2
    項所示。至於上訴人請求不應准許部分，原判決為上訴人敗
    訴之判決，核無不合，上訴意旨求予廢棄改判，為無理由，
    應駁回其上訴。
八、據上論結，本件上訴為一部有理由，一部無理由，依民事訴
    訟法第436 之1 第3 項、第449 條第1 項、第450 條、79條
    ，判決如主文。
中    華    民    國    99    年    8     月    30    日
                  民事第三庭    審判長法  官  朱玲瑤
                                      法  官  李嘉益
                                      法  官  陳宛榆
以上正本係照原本作成。
本判決不得上訴。
中    華    民    國    99    年    8     月    30    日
                                      書記官  周耿瑩

司法院資訊處製作；財團法人民間司法改革基金會備份。
